---
title: "Proyecto final - Mercados financieros"
date: "05/26/2023"
author:
- Vargas Hernández Alessandra - 319008717
- Fuentes Soriano Adrián - 422130606
output: pdf_document
---

```{r setup, include=FALSE}
knitr::opts_chunk$set(echo = TRUE)
```



# Problema 2

Para este ejercicio se eligieron diez acciones que cotizan en la NYSE, a decir:

* Tesla (TSLA NYSE)
* Vale S.A. (VALE NYSE)
* Intel (INTC NYSE)
* Apple (AAPL NYSE)
* Catalent Inc. (CTLT NYSE)
* Citigroup (C NYSE) 
* VF Corporation (VFC NYSE)
* Chevron Corp. (CVX NYSE)
* Bank of America Corp. (BAC NYSE) 
* Uber (UBER NYSE)


El cálculo de los retornos se hace a continuación.
Primero cargamos la librería quantmod.

```{r, datos_1a}
library(quantmod)
```
Una vez descargada, cargamos la información del precio de cierre de las acciones a un data frame.
```{r, datos_1b}
tickers <- c("TSLA", "VALE", "INTC", "AAPL", "CTLT", "C", "VFC", "CVX", "BAC" ,"UBER")
getSymbols(tickers, src = "yahoo", from = "2022-05-17", to = "2023-05-16")
prices <- c()

for (i in 1:length(tickers)) {
  prices[[tickers[i]]] <- Ad(get(tickers[i]))
}

precios <- data.frame(prices)
colnames(precios) <- tickers
```

Para crear el data frame de los log-retornos diarios, creamos una matriz vacía y a continuación iteramos sobre cada valor para hacer el cálculo de cada uno.

```{r, datos_1c}
lr <- matrix(0 , dim(precios)[1], length(tickers))

for (j in 1:length(tickers)){
  for(i in 2:dim(precios)[1]){
    lr[i,j] <- (log(precios[i,j]/precios[i-1,j]))
  }
}

```

Entonces convertimos la matriz de log-retornos a un data frame, indicando el nombre de las columnas y las fechas de cada uno de los retornos.

```{r, datos_1d}
lr <- data.frame(lr)

colnames(lr) <- colnames(precios)

rownames(lr) <- rownames(precios)


```

El problema además solicita el riesgo asociado a cada acción, lo cual puede calcularse como la volatilidad muestral de los log-retornos de cada acción. Primero debe de calcularse la varianza de los retornos, esto se logra con la función descrita a continuación:


```{r, datos_1e}

var = function(retornos){
  vars=sum((retornos-mean(retornos))^2)/(length(retornos)-1)
  return(vars)
}

```

Haciendo uso de esto, calculamos la varianza de los retornos de cada acción.
```{r, datos_1f}
#Se crea un vector vacío de varianzas
varianzas <- c()

#Cálculo de la varianza muestral del retorno diario por acción
for(i in 1:length(tickers)){
  varianzas[i] <- var(lr[ ,i])
}

#Guardamos las varianzas como data frame
varianzas <- data.frame(varianzas)
rownames(varianzas) <- colnames(precios)
```

Entonces podemos ver la varianza de cada acción

```{r, var}
varianzas
```

La volatilidad se calcula como la raíz cuadrada de la varianza y se expresa en puntos porcentuales, entonces:

```{r, volatilidad}
volatilidad <- sqrt(varianzas)*100
colnames(volatilidad) <- "Volatilidad"
volatilidad
```


El problema además solicita una matriz de covarianzas y varianzas. Creamos primero una matriz vacía y luego una función que calcula la covarianza entre cualesquiera dos acciones. Aplicamos la fórmula $Cov(X,Y)=\frac{1}{n-1} \sum_{i=1}^{n}(x_i-\bar{x})(y_i-\bar{y})$
, de donde $\bar{x}=\sum_{i=1}^{n} \frac{x_i}{n}$ y $\bar{y}=\sum_{i=1}^{n} \frac{y_i}{n}$.

```{r, varianzas_a}
#Creación de una matriz vacía de covarianzas y varianzas
mat_covarianzas <- matrix(NA, length(tickers), length(tickers))

#Esta función calcula la covarianza entre dos acciones
covar = function(retorno1, retorno2){
  mean1 = mean(retorno1)
  mean2 = mean(retorno2)
  cov1_2 = sum((retorno1-mean1)*(retorno2-mean2))/(length(retorno1)-1)
  return(cov1_2)
} 

#Aquí se calcula la matriz de covarianzas entre las acciones seleccionadas
for (i in 1:length(tickers)){
  for (j in 1:length(tickers)){
    mat_covarianzas[i,j] <- covar(lr[ ,i],lr[ ,j])
  }
}
```

Dicha matriz de covarianzas se convertirá a un data frame para ser visualizado de una forma accesible.

```{r, matcov}
mat_covarianzas <- as.data.frame(mat_covarianzas)
colnames(mat_covarianzas) <- tickers
rownames(mat_covarianzas) <- tickers
```
\newpage A contunuación se muestra la matriz de covarianzas y varianzas: 

```{r, matriz}
mat_covarianzas
```


Para el análisis de este problema puede ser útil calcular el promedio de los log-rendimientos de cada acción:

```{r, rendimientos}
ren_promedio <- c()
for (i in 1:length(tickers)){
  ren_promedio[i] <- mean(lr[ ,i])
}


ren_promedio <- as.data.frame(ren_promedio)
rownames(ren_promedio) <- tickers
colnames(ren_promedio) <- "Rendimiento promedio"

ren_promedio
```

También analizamos la volatilidad para la priorización de las acciones 
```{r, printvolatilidad}
analisis <- data.frame(volatilidad,ren_promedio)
```

La empresa en la cual conviene invertir más es Apple, pues ha tenido rendimientos positivos a pesar de tener una volatilidad moderada.

La siguiente empresa  es Uber, pues a pesar de tener un rendimiento mayor al de Apple, el aumento en la volatilidad con respecto a Apple es considerable.

La tercera empresa es Chevron Group, pues tiene una rentabilidad ligeramente por debajo del cero, y de las diez acciones es la de menor volatilidad

La cuarta empresa es Citigroup, pues el rendimiento que tiene es apenas menor que la anterior acción, sin embargo, describe un aumento considerable en la volatilidad.

La quinta empresa es Vale S.A. pues tiene un rendimiento ligeramente menor que la anterior acción, sin embargo, la volatilidad es considerablemente mayor.

La sexta empresa es Bank of America, debido a que tiene rendimientos aún más negativos y la volatilidad es muy similar a la que tiene  Chevron.

La séptima empresa es Intel. Sus rendimientos son más negativos con una volatilidad superior al 2%.

La octava empresa es VF corp. pues, tiene rendimientos aún más negativos que Intel con una volatilidad similar.

La novena empresa es Tesla, ya que sus rendimientos son similares a los de Intel, sin embargo, tienen una volatilidad de casi el doble que esta.

La última empresa es Catalent Inc. pues tiene los rendimientos más negativos y la volatilidad más alta.

Entonces podemos ordenarlas de la siguiente forma:

1. Apple
2. Uber
3. Chevron group
4. Citigroup
5. Vale S.A.
6. Bank of America
7. Intel
8. VF corp.
9. Tesla
10. Catalent Inc.

A continuación se da una explicación acerca del quehacer de cada empresa.


## Apple 
Apple, Inc. es una empresa tecnológica estadounidense que diseña y produce equipos electrónicos, software y servicios en línea.

## Uber
Uber es una empresa estadounidense proveedora de movilidad como un servicio. Tiene su sede en San Francisco y opera en más de 900 áreas metropolitanas de todo el mundo.

## Chevron group
Chevron Corporation es una empresa petrolera estadounidense constituida en 1911 en California. Dispone de importantes yacimientos petrolíferos y de gas natural, refinerías de petróleo y buques petroleros. 

## Citigroup
Es la mayor empresa de servicios financieros del mundo con sede en Nueva York y la primera compañía estadounidense que pudo combinar seguros y banca tras la Gran Depresión de 1929.

## Vale S.A.
Es una empresa multinacional brasileña fundada en 1942 y con sede en la ciudad de Río de Janeiro, la empresa opera en los sectores de minería, logística, energía siderúrgica y petróleo, y es uno de los mayores operadores logísticos de Brasil.

## Bank of America 
Es una empresa estadounidense de tipo bancario y de servicios financieros multinacional con sede central en Charlotte, Carolina del Norte. Es el segundo mayor holding bancario en los Estados Unidos por activos.

## Intel 
Empresa tecnológica más grande en dedicarse a la manufactura de circuitos integrados. Dicha compañía fabrica los procesadores más comúnmente encontrados en la mayoría de las computadoras personales. 

## VF corp.
VF Corporation es una empresa global estadounidense de indumentaria y calzado.

## Tesla
Es una empresa estadounidense con sede en Austin, Texas. Diseña, fabrica y vende automóviles eléctricos, componentes para la propulsión de vehículos eléctricos, techos solares, instalaciones solares fotovoltaicas y baterías domésticas.

## Catalent inc. 
Es una empresa multinacional con sede en Somerset, Nueva Jersey. Es un proveedor global de tecnologías de entrega, desarrollo, fabricación de medicamentos, productos biológicos, terapias génicas y productos de salud para el consumidor.\newpage


## Análisis de varianzas y covarianzas.

A continuación se muestra dicha matriz.

```{r, matrizcov}
mat_covarianzas
```

### Observaciones:
Se puede notar cómo es que las empresas que se dedican a un mismo sector, tienen una covarianza más alta, como es el caso de Citigroup y Bank of América, pues ambas se dedican al sector financiero y la covarianza que describen es mayor que la que describen con cualquier otra empresa.

El caso es el mismo para Tesla, Apple e Intel que tienen una covarianza alta, esto puede explicarse debido a que las tres empresas corresponden al sector tecnológico.

De la misma forma sucede para Vale y Catalent, pues se dedican al sector energético. 


Otra observación importante es que en general Citigroup tiene una correlación importante con todas las demás empresas. Esto podría explicarse debido a que dicha empresa posee servicios financieros amplios, es posible que una gran parte de las empresas listadas tengan algún tipo de relación comercial con dicha empresa.

Finalmente se puede observar que las acciones de Apple y Vale tienen las covarianzas más bajas con otras acciones. El caso de Vale puede explicarse debido a que esta es una empresa extranjera que cotiza en NYSE, sin embargo el caso de Apple tiene una explicación desconocida.
\newpage

# Problema 3

Primero calcularemos el rendimiento de cada una de las acciones elegidas

```{r, rendimientosp3}

#Guardamos los tickers de cada acción
tickers1 <- c("AAPL","UBER", "CVX", "C", "VALE")

lr_aux <- c()
#Seleccionamos los log retornos de las empresas

for (i in tickers1) {
  lr_aux <- cbind(lr_aux, lr[[i]])
}

 
lr_aux <- as.data.frame(lr_aux)
colnames(lr_aux) <- tickers1
rownames(lr_aux) <- rownames(precios)


#Calculamos los rendimientos promedio de las mejores 5 empresas
ren_promedio3 <- c()
for (i in 1:length(tickers1)){
  ren_promedio3[i] <- mean(lr_aux[ ,i])
}


#Guardamos los rendimientos en un dataframe
ren_promedio3 <- as.data.frame(ren_promedio3)
rownames(ren_promedio3) <-  tickers1

#Convertimos los log-retornos a retornos.
rend_aux <- exp(ren_promedio3)
rend_aux <- rend_aux[['ren_promedio3']]
```


Ahora construimos la matriz de covarianzas para los 5 activos.

```{r, covarianzas3}

mat_covarianzas1 <- matrix(NA, length(tickers1), length(tickers1))


#Calculamos la matriz de covarianzas para las acciones elegidas.
for (i in 1:length(tickers1)){
  for (j in 1:length(tickers1)){
    mat_covarianzas1[i,j] <- covar(lr_aux[ ,i],lr_aux[ ,j])
  }
}

colnames(mat_covarianzas1) <- tickers1
rownames(mat_covarianzas1) <- tickers1


```

\newpage

A continuación se muestra la matriz de covarianzas para los 5 activos.
```{r, imprimecovar}
mat_covarianzas1
```

Ahora fabricamos una función que calcula el riesgo de un portafolios.

```{r, mediavar}
#Esta función calcula el riesgo del portafolios dada la 
#matriz de covarianzas, los rendimientos y el retorno esperado.

riesgos=function(VarCov, rendimientos, r_esperado){
  ones=rep(1, nrow(VarCov))
  zeros=rep(0, nrow(VarCov))
  AA=cbind (VarCov, -ones, -rendimientos)
  length(c(ones,0,0))
  length(c(rendimientos,0,0))
  AA= rbind (AA, c(ones,0,0), c(rendimientos,0,0))
  AA_inv=solve(AA)
  W=AA_inv %*% c(zeros, 1, r_esperado)
  W=W[1:nrow(VarCov)]
  sum(W)
  Riesgo=(t(W) %*% VarCov %*% W)^0.5
  
  return(Riesgo)
}


```



### Diagrama de media-varianza.
Ahora graficamos la frontera de media-varianza, entonces 
$\sigma^2=\sum_{i,j=1}^n w_i w_j \sigma_{i,j}$

Sean $W_a=(a_1, a_2)$, $W_b=(b_1,b_2)$ y $\Sigma=\sigma_{i,j}$ con $i,j \in \{1,2\}$.
$W' \cdot \Sigma \cdot W$
$(a_1 \sigma_{1,1} +a_1  \sigma_{2,1},a_3 \sigma_{1,2} +a_2  \sigma_{2,2} )$
$(a_1 \sigma_{1,1} a_1 +a_1  \sigma_{2,1} a_2+a_2 \sigma_{1,2} a_1 +a_2  \sigma_{2,2} a_2 )$.


```{r, mediavar1}
#Generamos un vector de rendimientos y calculamos su riesgo asociado.
s=0.001
rend=seq(from=1-s, to=1+s, by=0.00001)

riesgo=numeric(length(rend))

#Calcula el riesgo de cada rendimiento en el vector
for (i in 1:length(rend)){
  riesgo[i]=riesgos(mat_covarianzas1, rend_aux, rend[i])
}

#Generamos 15 puntos aleatorios de la frontera eficiente.
puntos <- runif(15, min=1-s, max=1+s) 

riesgo_punto <- c()
#Calculamos el riesgo asociado a cada punto y guardamos en un vector.
for (i in 1:length(puntos)){
  riesgo_punto[i]=riesgos(mat_covarianzas1, rend_aux, puntos[i])
}


```

Ahora generamos el gráfico de media varianza con los 15 puntos en la frontera eficiente.
```{r, grafico}

plot(riesgo, rend, type = "l", ann = FALSE)

for (i in 1:length(puntos)) {
  points(riesgo_punto[i], puntos[i] , type = "o", col="#19535F", pch=17, cex=1)
}

legend(x = "topright", legend = c("Conjunto factible", "Puntos de la frontera"), lty = c(1, NA), pch = c(NA, 17), col = c("#000000", "#19535F"), lwd = 2)   

title(main = "Gráfica de frontera media-varianza.",
      xlab = "Riesgo",
      ylab = "Rendimiento")



```

Ahora buscamos el portafolio de mínima varianza global, el cual tiene un riesgo
```{r, minimavar}
  riesgo[which.min(riesgo)]
```

Y un rendimiento de 

```{r, minimrend}
  rend[which.min(riesgo)]
```


Calculamos los pesos del PVMG:

```{r, auxiliar}

#Esta función calcula los pesos de un portafolios con un rendimiento esperado dado.
weight=function(VarCov, rendimientos, r_esperado){
  ones=rep(1, nrow(VarCov))
  zeros=rep(0, nrow(VarCov))
  AA=cbind (VarCov, -ones, -rendimientos)
  length(c(ones,0,0))
  length(c(rendimientos,0,0))
  AA= rbind (AA, c(ones,0,0), c(rendimientos,0,0))
  AA_inv=solve(AA)
  W=AA_inv %*% c(zeros, 1, r_esperado)
  W=W[1:nrow(VarCov)]
  return(W)
}

#El retorno esperado será 
r <- rend[which.min(riesgo)]


pesos <- weight(mat_covarianzas1, rend_aux, r)
pesos <- as.data.frame(pesos)
rownames(pesos) <- tickers1

```

Entonces los pesos del PVMG se muestran a continuación:

```{r, imprimepesos}
  pesos

```
Al agregar el PVMG al gráfico de media varianza se observa lo siguiente:

```{r, graficofinal}

plot(riesgo, rend, type = "l", ann = FALSE)

for (i in 1:length(puntos)) {
  points(riesgo_punto[i], puntos[i] , type = "o", col="#19535F", pch=8, cex=1)
}

points(riesgo[which.min(riesgo)], rend[which.min(riesgo)] , type = "o", col="#19535F", pch=17, cex=1.5)


legend(x = "topright", legend = c("Conjunto factible", "PVMG"), lty = c(1, NA), pch = c(NA, 17), col = c("#000000", "#19535F"), lwd = 2)   

title(main = "Gráfica de frontera media-varianza.",
      xlab = "Riesgo",
      ylab = "Rendimiento")



```





